臺灣臺南地方法院臺南簡易庭民事判決
109年度南小字第2229號
原      告  第一產物保險股份有限公司

法定代理人  李正漢  


訴訟代理人  方昱翔  
            王治鑑  
被      告  關永安  

上列當事人間請求侵權行為損害賠償事件，經本院於民國109年1
2月24日言詞辯論終結，判決如下：
    主  文
一、被告應給付原告新臺幣伍仟貳佰捌拾伍元及自民國一０九年
    十月十七起至清償日止，按週年利率百分之五計算之利息。
二、原告其餘之訴駁回。
三、訴訟費用新臺幣壹仟元，由被告負擔新臺幣伍佰元，其餘由
    原告負擔。
四、本判決原告勝訴部分得假執行，但被告如以新臺幣伍仟貳佰
    捌拾伍元為原告預供擔保，得免為假執行。
    事實及理由
一、被告經合法通知，未於言詞辯論期日到場，核無民事訴訟法
    第386條所列各款情形，爰依原告之聲請，由其一造辯論而
    為判決。
二、原告起訴主張：
  ㈠被保險人梁家彰於民國107年6月21日起，以其車牌號碼000-0
    00號機車(下稱系爭機車)向原告投保1年期強制汽車責任保
    險，被告於107年12月6日騎乘系爭機車在臺南市安南區長和
    路4段356巷行駛時，因酒後駕駛及行駛不慎，與訴外人曾語
    萱發生交通事故，致曾語萱受傷，經臺南市政府警察局第三
    分局警員許亦成處理在案。被告違規駕駛，應負肇事責任，
    原告已依強制汽車責任保險契約賠付曾語萱共計新臺幣（下
    同）10,569元，爰依強制汽車責任保險法第29條第1項規定
    ，於給付範圍內，向被告求償等語。
  ㈡並聲明：
  1.被告應賠償原告10,569元，及自本訴訟狀送達之翌日起至清
    償日止，按年息百分之5計算利息。
  2.訴訟費用由被告負擔。
三、被告未於言詞辯論期日到場，亦未提出書狀為任何聲明或陳
    述。
四、得心證之理由： 
  ㈠原告主張上開事實，業據提出臺南市政府警察局道路交通事
    故當事人登記聯單、道路交通事故現場圖、強制險醫療給付
    費用彙整表、臺南市立安南醫院診斷證明書、醫療收據、看
    護證明為證(見109年度南司小調字第1946號卷第13至21頁，
    下稱調字卷；本院卷第35至41頁)，並經本院依職權向臺南
    市政府警察局第三分局調閱本件車禍之調查筆錄、道路交通
    事故現場圖、道路交通事故調查表㈠、㈡、道路交通事故當事
    人酒精測定紀錄表、診斷證明書及現場照片(見調字卷第43
    至87頁)，核屬相符。而被告已於相當時期經合法通知，於
    言詞辯論期日不到場，亦未提出準備書狀爭執，依民事訴訟
    法第280條第3項準用同條第1項之規定，應視同自認，是原
    告主張之前揭事實，應堪信為真正。
　㈡按因故意或過失，不法侵害他人之權利者，負損害賠償責任
    ；汽車、機車或其他非依軌道行駛之動力車輛，在使用中加
    損害於他人者，駕駛人應賠償因此所生之損害；又不法侵害
    他人之身體或健康者，對於被害人因此喪失或減少勞動能力
    或增加生活上之需要時，應負損害賠償責任，民法第184條
    第1項前段、第191條之2前段、第193條第1項定有明文。又
    有飲用酒類或其他類似物後其吐氣所含酒精濃度達每公升0.
    15毫克或血液中酒精濃度達0.03％以上者，不得駕車，道路
    交通安全規則第114條第2款，亦定有明文。經查，被告無駕
    駛執照，竟酒後騎乘機車(系爭車禍發生後，經警方到場 處
    理，測得被告吐氣所含酒精濃度達每公升0.34毫克)，行
　　經臺南市安南區長和路4段356巷，疏未注意車前狀況，致與
    騎乘機車之曾語萱發生碰撞，使曾語萱受有創傷後右側腎臟
    出血及多處擦傷等傷害。是認被告之過失行為與曾語萱受傷
    之結果間具有相當因果關係，被告就曾語萱所受之傷害，應
    負損害賠償責任。
　㈢次按被保險人飲用酒類或其他類似物後駕駛汽車，其吐氣或
    血液中所含酒精濃度超過道路交通管理法規規定之標準，致
    被保險汽車發生汽車交通事故者，保險人仍應依本法規定負
    保險給付之責。但得在給付金額範圍內，代位行使請求權人
    對被保險人之請求權，強制汽車責任保險法第29條第1項第1
    款亦有明文。被告在酒後吐氣酒精濃度達每公升0.34毫克之
    情形下肇事，揆諸前揭規定，原告主張其得在所為保險給付
    金額範圍內，代位行使曾語萱對被保險人即被告之請求權，
    自屬有據。然強制汽車責任保險法第29條第1項前段係基於
    被害人損害賠償請求權之法定移轉，並非獨立之求償權，此
    項法定代位請求權之行使，有債權移轉之效果，於保險人給
    付賠償金額後，被害人對於被保險人之請求權即移轉於保險
    人，是原告得向被告行使求償之金額，僅限於被告對曾語萱
    就上開汽車交通事故負賠償責任並在原告已理賠予曾語萱之
    保險金範圍內。
　㈣復按損害之發生或擴大，被害人與有過失者，法院得減輕賠
    償金額，或免除之，為民法第217條第1項所明揭。又支線道
    車應讓幹線道車先行，道路交通處罰條例第45條第1項第9款
    定有明文。經查，依調得系爭車禍之調查筆錄(含被告與曾
    語萱)、道路交通事故現場圖、道路交通事故調查表㈠、㈡等
    資料，可知曾語萱就系爭車禍之發生，亦有轉彎車(曾語萱)
    未讓直行車(被告)先行之過失，故曾語萱與被告就本件事故
    之發生均有過失，本院斟酌本件事故發生之一切情狀，認被
    告與曾語萱就本件車禍事故之發生，各應負擔百分之50過失
    責任。基此，原告既係代位取得曾語萱對被告之損害賠償請
    求權，自應負擔曾語萱之過失責任，經過失相抵後，原告得
    代位訴請被告賠償之金額為5,285元（計算式：10569×50％=5
    285，小數點以下四捨五入）。
五、綜上所述，原告依強制汽車責任保險法第29條第1項第1款規
    定，請求被告給付5,285元，及自起訴狀繕本送達翌日即109
    年10月17日起至清償日止，按週年利率百分之5計算之利息
    ，為有理由，應予准許，逾此範圍之請求，則屬無據，應予
    駁回。
六、本件原告勝訴部分，係適用小額訴訟程序所為被告敗訴之判
    決，依民事訴訟法第436條之20規定，就原告勝訴部分依職
    權宣告假執行。並依職權宣告被告預供擔保得免為假執行。
七、訴訟費用負擔之依據：民事訴訟法第79條。　　
中　　華　　民　　國　　110 　年　　1 　　月　　7 　　日
  　　　　　　　　臺灣臺南地方法院臺南簡易庭　　　　　
                                  法  官　田幸艷
以上正本係照原本作成。 
如不服本判決，應於送達後20日內，向本院提出上訴狀並表明上
訴理由，如於本判決宣示後送達前提起上訴者，應於判決送達後
20日內補提上訴理由書（須附繕本）。
對於小額程序之第一審判決之上訴，非以其違背法令之理由，不
得為之。且上訴狀內應記載表明（一）原判決所違背之法令及其
具體內容。（二）依訴訟資料可認為原判決有違背法令之具體事
實。
中　　華　　民　　國　　110 　年　　1 　　月　　8 　　日
                                   書記官  駱映庭